【裁判字號】    97,交聲,1649
【裁判日期】    970912
【裁判案由】    聲明異議
【裁判全文】
臺灣臺中地方法院交通事件裁定        97年度交聲字第1649號
原處分機關  交通部公路總局臺中區監理所豐原監理站
異  議  人
即受處分人  甲○○
上列異議人因違反道路交通管理處罰條例案件，對於交通部公路
總局臺中區監理所豐原監理站民國97年5月9日所為之裁決處分（
原處分案號：豐監稽違字第裁63－HD0000000號），聲明異議，
本院裁定如下：
    主  文
異議駁回。
    理  由
一、原處分機關意交通部公路總局臺中區監理所豐原監理站處分
    旨略以：異議人即受處分人甲○○（下稱受處分人）所有車
    號PC-6851號自小客車，於民國97年3月1日13時47分許，在
    臺中縣潭子鄉○○路○段，因汽車駕駛人行車速度超過規定
    最高時速，未滿20公里之違規，經臺中縣警察局交通警察隊
    依違反道路交通管理處罰條例第40條之規定逕行舉發。受處
    分人不服舉發，向舉發機關提出申訴後即逕向本院提出異議
    ，因受處分人聲明異議不合法律上程式，經本院以97年度交
    聲字第1313號裁定駁回，嗣受處分人於聯絡本所後，本所認
    受處分人違規屬實，遂於97年5月9日，以豐監稽違字第裁63
    －HD0000000號裁決書處罰鍰新臺幣（下同）1,600元，受處
    分人於97年5月13日收受裁決書後，不服裁決，於97年5月26
    日具狀聲明異議，本所依法裁處應無不合等語。
二、受處分人聲明異議意旨略以：依道路交通管理處罰條例第7
    條之2第4項規定：「…逕行舉發，應記明車輛牌照號碼、車
    型等可資辨明之資料…」，惟中縣警交相字第HD0000000號
    逕行舉發案件所引用之科學儀器設定明顯錯誤，足證該逕行
    舉發案件無法依道路交通管理處罰條例第7條之2第1項第7款
    （受處分人誤為第7項）規定「經以科學儀器取得證據資料
    證明其行為違規」查處聲明人車速違規，該儀器設定錯誤，
    其數據自不可採，惟原處分機關仍引用錯誤數據行舉發聲請
    人違規，有行政疏失之虞，無法令人甘服；又參依相對人97
    年3月27日中縣警交字第0970004993號函意旨略以：「台端
    所提測速照相儀器時速設定為50KM/L，查證相片數據列為
    50KM/H屬正常運作…應無失準之虞……云云」，查該照片的
    確設定速限50KM/L，聲請人係一般小老百姓，無從查得該儀
    器是否正常，惟其採證相片時速設定的確為50KM/L無誤，合
    理解釋該測速儀器設定錯誤，其所測得之數據自不可採，且
    該照片內並無標示係由哪一台測速儀器代號所測得之數據，
    僅憑一張「雷達測速儀器檢定合格證書」影本，實無法證明
    本案之測速儀器屬正常運作，又參依行政程序法第96條規定
    ：「行政處分應記載下列事項：1.處分相對人姓名、出生年
    月日…2.主旨、事實、理由及其法令依據」，查原舉發機關
    上開通知單並無敘明主旨、理由與法令依據有欠完備，已違
    背行政程序法第1條之精神，本案為何需經法院駁回聲請人
    異議狀後，再經聲請人向豐原監理站反應後才願出具「違反
    道路交通管理事件裁決書」，足證本案主管機關無視於一般
    小老百姓基本權益，僅會提供照片要求用路人繳罰款而已，
    其處事心態可議，為此，聲請撤銷原處分，改裁定異議人不
    罰云云。
三、本院之判斷：
  (一)按道路交通案件處理辦法所稱之交通案件，係指違反道路交
    通管理處罰條例經公路主管機關或警察機關或其聯合設置之
    裁決機關處罰後，聲明異議之案件，道路交通案件處理辦法
    第2條第1款定有明文；受處分人不服道路交通管理處罰條例
    第8條主管機關所為之處罰者，依同條例第87條第1項規定，
    得於收到裁決書之翌日起20日內，向管轄地方法院聲明異議
    。查本件受處分人，前因不服原舉發機關即臺中縣警察局之
    逕行舉發，且該違規事件亦未經上揭公路主管機關裁決即逕
    向本院聲明異議，不合法律上之程式，且無從命補正，經本
    院於97年4月30日以97年度交聲字第131 3號交通事件裁定駁
    回後，原處分機關遂於97年5月9日認受處分人違規屬實而依
    法裁決，是原處分機關之裁決程序，核無違誤，受處分人以
    原處分機關之裁決程序不合法云云，容有誤會，此部分異議
    並無理由，先予述明。
  (二)次按汽車駕駛人，行車速度，超過規定之最高時速，或低於
    規定之最低時速，除有第43條第1項第2款情形外，處新臺幣
    1,200元以上2,400元以下罰鍰，道路交通管理處罰條例第40
    條定有明文。
  (三)受處分人所有車號PC-6851號自小客車，於97年3月1日13時
    47分許，在臺中縣潭子鄉○○路○段前，經臺中縣警察局交
    通隊施以雷射測速，並照相取證，認有「限速50公里，經測
    速時速65公里，超速15公里，未滿20公里（經雷達、雷射測
    速儀器採證）」之違規事由，而掣開臺中縣警察局中縣警交
    相字第HD0000000號舉發違反道路交通管理事件通知單之事
    實，有上開舉發違反道路交通管理事件通知單影本、舉發採
    證照片、臺中縣警察局97年3月27日中縣警交字第097000499
    3號函各1份在卷可稽。
  (四)臺中縣警察局於取締受處分人本件交通違規所使用之雷射測
    速儀器，規格為13.45GHz(Ku-band)照相式，廠牌為GATSOME
    TER，檢定合格單號碼為J0GA0000000A、J0GA0000000B，檢
    定日期為96年11月22日，有效期限至97年11月30日等情，有
    臺中縣警察局97年8月12日中縣警交字第0970062421號函附
    經濟部標準檢驗局雷達測速儀檢定合格證書1份在卷可稽，
    足認本件舉發所使用之雷射測速儀為精準之科學儀器，亦經
    我國經濟部標準檢驗局檢定合格，是中縣警察局交通隊於取
    締受處分人本件交通違規事件所採用之雷射測速器，業經經
    濟部標準檢驗局檢定合格，且尚於有效期間內，所測結果，
    應屬準確，自可採信。
  (五)觀以本件舉發照片所示，本件雷射測速器測得受處分人所有
    車號PC-6851號自用小客車行經上揭地點，行駛之車速為時
    速65公里，拍攝時間為西元2008年3月1日13時47分43秒；又
    該雷達測速照相，其拍攝原理係以車輛通過雷達波發射範圍
    計算而得，如速度未超過設定速度，則儀器不會拍照，是以
    該車牌號碼PC-6851號車輛位於判斷表區域（雷達波發射範
    圍）內，顯係該車於上開時間行經該處行駛時，遭雷射波發
    射測得行車速度時速為65公里，逾該路段速限50公里上限，
    達15公里無誤，顯見受處分人確有於上開時間、地點，駕駛
    車牌號碼PC-6851號自用小客車超速違規之行為，堪認屬實
    ，並無受處分人所稱有何設定錯誤之情形，受處分人空言原
    舉發機關所使用之儀器設定錯誤云云，復未提出其它實證提
    供本院審酌，尚難為受處分人有利事實之認定；況且，臺中
    縣警察局交通隊施測警員與受處分人素不相識，僅依法於該
    路段施以雷射測速，根據測速結果，本於職責而開單告發，
    自無可能使用不準確之雷射測速槍，進而誣陷異議人。是受
    處分人所有車輛，行經該路段，既經臺中縣警察局員警以合
    格準確之雷射測速器施以測速，所得結果超過行車速限，因
    而掣單舉發，核無違誤。聲明異議意旨質疑測速儀器設定錯
    誤導致舉發事實有誤，並無理由。
四、綜上所述，原處分機關依道路交通管理處罰條例第40條，並
    參酌違反道路交通管理事件統一裁罰基準表，裁處受處分人
    罰鍰1,600元，於法並無不合。本件異議為無理由，應予駁
    回。
五、據上論斷，應依道路交通管理處罰條例第87條第2項、道路
    交通案件處理辦法第19條，裁定如主文。
中    華    民    國    97    年    9     月    12    日
                     交通法庭    法  官  洪挺梧
上正本證明與原本無異。
如不服本裁定，應於送達後5日內向本院提出抗告狀。
                                 書記官  劉雅玲
中    華    民    國    97    年    9     月    12    日


司法院資訊處製作；財團法人民間司法改革基金會備份。
